【裁判字號】    99,易,3120
【裁判日期】    991223
【裁判案由】    妨害名譽
【裁判全文】
臺灣臺北地方法院刑事判決              99年度易字第3120號
公  訴  人  臺灣臺北地方法院檢察署檢察官
被      告  曹薰方
上列被告因妨害名譽案件，經檢察官提起公訴（99年度偵字第17
551 號），本院判決如下：
    主  文
曹薰方公然侮辱人，處拘役拾日，如易科罰金，以新臺幣壹仟元
折算壹日。
    事  實
一、曹薰方與趙祥和為居住在臺北市大安區○○○路○ 段46號10
    樓之鄰居，平時即相處不睦，曹薰方於民國99年6 月29日凌
    晨3 時30分許，因趙祥和觀賞電視音量過大，竟基於公然侮
    辱之犯意，於同日凌晨3 時30分起至4 時30分許止，在不特
    定人得以共見共聞之上址10樓走廊上，公然以「每天晚上叫
    小姐嘛、誰他媽的、你好低級喔、你好沒有水準」等言詞出
    言辱罵趙祥和，足以毀損趙祥和之名譽。嗣經趙祥和報警處
    理，始查悉上情。
二、案經趙祥和訴由臺北市政府警察局大安分局報告偵辦。
    理  由
壹、程序事項：
一、按被告以外之人於審判外之言詞或書面陳述，除法律有規定
    者外，不得作為證據；又被告以外之人於審判外之陳述，雖
    不符合同法第159 條之1 至第159 條之4 之規定，但經當事
    人於審判程序同意作為證據，法院審酌該言詞陳述或書面陳
    述作成時之情況，認為適當者，亦得為證據。當事人、代理
    人或辯護人於法院調查證據時，知有第159 條第1 項不得為
    證據之情形，而未於言詞辯論終結前聲明異議者，視為有前
    項之同意，刑事訴訟法第159 條第1 項及第159 條之5 分別
    定有明文。其立法意旨在於傳聞證據未經當事人之反對詰問
    予以核實，原則上先予排除，惟若當事人已放棄反對詰問權
    ，於審判程序中表明同意該等傳聞證據可作為證據；或基於
    尊重當事人對傳聞證據之處分權，及證據資料愈豐富，愈有
    助於真實發見之理念，且強化言詞辯論主義，使訴訟程序得
    以順暢進行，上開傳聞證據亦均具有證據能力。本判決下列
    所引用之證據資料，均經依法踐行調查證據程序，當事人於
    本院言詞辯論終結前亦未聲明異議，本院審酌證據資料製作
    時之情況，均無違法不當及證明力明顯過低之瑕疵，亦查無
    依法應排除其證據能力之情形，認以之作為證據應屬適當，
    皆有證據能力。
二、被告爭執證人趙祥和所提出之錄音光碟證據能力部分：
（一）所謂被告以外之人於審判外之陳述，係指被告以外之人就
      其曾經參與或見聞之事實，事後追憶並於審判外陳述者而
      言。如被告以外之人係被告犯罪之共同正犯、共犯、相對
      人、被害人或其他關係人，而於被告實行犯罪行為時與被
      告為言詞或書面對談，且其對話之本身即係構成被告犯罪
      行為之部分內容者，因非屬其事後或曾經與聞之事實所為
      之追憶，自與審判外之陳述有間，二者不容混淆（最高法
      院97年度台上字第1069號、第2272號判決可資參照）。本
      件證人趙祥和所提出之錄音光碟，係於99年6 月29日凌晨
      3 時30分起至4 時30分許止，其與被告於上址10樓走廊之
      對話過程加以錄音，嗣經被告坦承該錄音光碟所錄之內容
      確為案發當時之過程，是該錄音光碟本身即係構成被告有
      無本件犯行之部分內容，揆諸前開說明，即非被告以外之
      人審判外之陳述，應不受傳聞法則之規範，當然具有證據
      能力。
（二）又私人之錄音、錄影之行為所取得之證據，應受刑法第31
      5 條之1 與通訊保障及監察法之規範，私人違反此規範所
      取得之證據，固應予排除。惟依通訊保障及監察法第29條
      第3 款之規定「監察者為通訊之一方或已得通訊之一方事
      先同意，而非出於不法目的者，不罰」，通訊之一方非出
      於不法目的之錄音，所取得之證據，即無證據排除原則之
      適用（最高法院91年度台上字第2363號、92年度台上字第
      2677號、94年度台上字第716 號、第1619號判決意旨參照
      ）。查，上開錄音光碟係證人趙祥和於案發當時現場所錄
      製，其目的乃在保全被告對告訴人趙祥和不法行為之證據
      ，堪認其錄音行為並非出於不法之目的。而該錄音光碟之
      內容，係證人趙祥和就其與被告間之對話所為，非竊錄他
      人之間非公開之對話，且法律上亦無禁止本人截錄自己與
      他人對話，自無違法取證問題。參以，上開錄音光碟業於
      偵查及本院審理時，當庭當庭勘驗，並製作勘驗筆錄在卷
      ，並依刑事訴訟法第164 條、第165 條規定於審理程序中
      提示調查，應認依該錄音光碟所製作之勘驗筆錄有證據能
      力。
貳、實體部分：
一、訊據被告矢口否認有何上開公然侮辱之情事，辯稱：伊不記
    得是否有以「每天晚上叫小姐嘛、誰他媽的、你好低級喔、
    你好沒有水準」等言詞辱罵趙祥和，且係因趙祥和整天吵伊
    ，不讓伊睡覺云云。惟查：
（一）被告於上開時、地以上開言詞辱罵告訴人趙祥和之事實，
      業據證人趙祥和於99年6 月29日警詢時證稱：「今日（29
      日）凌晨3 時30分至4 時30分許，我與我太太趙黃穎在臺
      北市大安區○○○路○ 段46號10樓之14住家內觀看電視時
      ，聽到門外有一名女子多次在大聲叫囂並辱罵三字經，於
      是我就開門查看，發現是居住在我隔壁鄰居對我叫囂，說
      我低級、沒文準、常花錢叫小姐，我太太、夜班大樓管理
      員都有看到，我當時有錄音存證。」等語明確（見偵查卷
      第3 頁至第5 頁）。又經臺灣臺北地方法院檢察署檢察事
      務官當庭勘驗趙祥和提出之光碟結果為：「女：每天晚上
      叫小姐嘛。男：好啦，繼續。女：小姐，先生，有沒有水
      準？男：你有本事再繼續罵，把你剛剛講的再講一次，再
      講一次，你敢在外面罵髒話，誹謗一大堆東西，證據都在
      ，每天在那邊罵一大堆東西，你等著去收我的律師信，來
      ，繼續罵，快點。女：怎樣，沒有水準，是誰每天不讓人
      家睡覺，誰怕誰啊。男：多罵一點，不要每天只會躲在那
      邊罵，不敢說叫，不敢說出來對不對。女：是誰每天不讓
      人家睡覺。男：只敢躲在門口罵，罵那麼多髒話，再罵一
      次。女：誰他媽的拿錄音筆在那邊罵人。男：繼續，再繼
      續。女：你好低級喔。男：怎麼樣？女：你好沒有水準，
      水準，水準，做人要有水準。男：有這些東西，你等著，
      等著，等著被我告。女：水準，做人要有水準。男：就這
      樣子啊。」，有臺灣臺北地方法院檢察署99年9 月16日勘
      驗筆錄可稽（見偵查卷第25頁），亦與證人趙祥和前開所
      證情節相符，且被告於本院99年12月6 日審理時復不否認
      上開錄音光碟為其與趙祥和的對話（見本院卷第26頁反面
      ），從而，被告確有以「每天晚上叫小姐嘛、誰他媽的、
      你好低級喔、你好沒有水準」等言詞辱罵趙祥和之事實，
      應堪認定，被告上開所辯，係屬事後卸責之詞，不足採信
      。
（二）按刑法上之公然侮辱罪，只須侮辱行為足使不特定人或多
      數人得以共見共聞，即行成立，且僅任意謾罵並未指有具
      體事實，仍屬公然侮辱，院字第2179號解釋著有明文。查
      被告於上述時、地，以「每天晚上叫小姐嘛、誰他媽的、
      你好低級喔、你好沒有水準」等言詞辱罵趙祥和，已使不
      特定人得以共見共聞，衡諸一般社會通念，自屬醜化、污
      衊、羞辱之詞句，已足使告訴人在精神上、心理上感受到
      難堪，更對告訴人個人在社會上所保持之人格及地位，產
      生貶損之評價，而足以減損告訴人之聲譽無訛。綜上所述
      ，本件事證明確，被告犯行堪予認定。
二、核被告曹薰方所為，係犯刑法第309 條第1 項之公然侮辱罪
    。爰審酌被告犯罪之動機、目的、手段、僅因告訴人趙祥和
    觀看電視聲音過大，影響其睡眠，即心生不滿，出言公然辱
    罵告訴人趙祥和、所生危害及犯後否認犯行，迄今仍未與告
    訴人達成和解等一切情狀，量處如主文所示之刑，並諭知易
    科罰金之折算標準。
據上論斷，應依刑事訴訟法第299 條第1 項前段、刑法第309 條
第1 項、第41條第1 項前段，刑法施行法第1 條之1 ，判決如主
文。
本案經檢察官王巧玲到庭執行職務
中    華    民    國    99    年    12    月    23    日
                  刑事第十六庭  法  官  葉藍鸚
以上正本證明與原本無異。
如不服本判決應於收受送達後10日內向本院提出上訴書狀，並應
敘述具體理由；其未敘述上訴理由者，應於上訴期間屆滿後20日
內向本院補提理由書（均須按他造當事人之人數附繕本）「切勿
逕送上級法院」。
告訴人或被害人如對於本判決不服者，應具備理由請求檢察官上
訴，其上訴期間之計算係以檢察官收受判決正本之日期為準。
                                書記官   黃芝凌
中    華    民    國    99    年    12    月    23    日
附錄本案論罪科刑法條全文：
中華民國刑法第309條（公然侮辱罪）
公然侮辱人者，處拘役或3百元以下罰金。
以強暴犯前項之罪者，處1年以下有期徒刑、拘役或5百元以下罰
金。

司法院資訊處製作；財團法人民間司法改革基金會備份。
